【裁判字號】    97,訴,183
【裁判日期】    970807
【裁判案由】    侵權行為損害賠償
【裁判全文】
臺灣臺南地方法院民事判決               97年度訴字第183號
原      告  丙○○○
法定代理人  乙 ○ ○
訴訟代理人  吳信賢律師
被      告  甲 ○ ○
訴訟代理人  丁 ○ ○
上列當事人間因過失致重傷害案件，原告提起刑事附帶民事訴訟
，請求侵權行為損害賠償，經本院刑事庭裁定（96年度交附字第
26號）移送前來， 本院於民國97年7月24日言詞辯論終結，判決
如下：
    主  文
被告應給付原告新台幣壹佰貳拾捌萬肆仟玖佰壹拾捌元及自民國
96年6月8日起至清償日止，按週年利率百分之五計算之利息。
原告其餘之訴駁回。
訴訟費用由被告負擔十分之三，其餘由原告負擔。
本判決原告勝訴部分於原告以新台幣肆拾貳萬元或同額之有價證
券供擔保後，得假執行。但被告如於假執行標的物拍定、變賣或
其他財產權假執行程序終結前，以新台幣壹佰貳拾捌萬伍仟元為
原告預供擔保，得免為假執行。
原告其餘假執行之聲請駁回。
    事實及理由
一、原告主張：被告於民國95年5月12日21時7分許，騎乘車牌號
    碼PZ7-569號重型機車（以下簡稱系爭肇事機車） 沿臺南縣
    官田鄉○○路由西往東行駛途經該路二段95號前，原應注意
    車前狀況，隨時採取必要安全措施，而依當時夜間有照明、
    路面乾燥、無缺陷、無障礙物、視線良好，並無不能注意之
    能事，竟疏未注意，適有原告於同向之前方徒步行走，被告
    因未注意車前狀況，而從後方追撞原告，致原告倒地而受有
    第十二胸椎壓迫性骨折，左膝傷合併左側脛骨骨折，頸部外
    傷、腦震盪、頭皮紅腫、頸椎第二節骨折併頸椎第一、二節
    半脫位、左肘、雙側部及左踝挫傷、被鈍傷等傷害，並因此
    受有中樞神經系統機能病變遺留障害，經評定為中度失智，
    且雙腳無法行動，生活起居作息，均需人隨時看護照顧。茲
    將請求賠償項目、金額分別說明如下：
（一）醫藥費用：原告被侵害後住院開刀治療，支出醫藥費新台
      幣（下同）98,390元，此有收據73張可證。惟前此請求支
      出之醫療費用98,390元，因已檢附收據向保險公司申請理
      賠，故此部份不再為請求。
（二）醫療用品費用7,165元。
（三）看護費4,525,894元： 原告因本件事故受有頸椎第二節骨
      折滑脫，胸椎第十二節骨折等傷害，術後生活無法自理，
      須靠他人全日照料，除初始委請專業看護照料外，嗣因經
      濟因素改由原告之女乙○○自行看護照料。
    1.已屆期之看護費用807,000元： (1)本件原告所支出之看護
      費用，自95年6月18日起至96年5月31日止， 共為387,000
      元，此有收據為憑。(2)另原告由親人看護比照一般看護之
      請求，以每日1,000元計，自96年6月1日起至97年7月24日
      止已屆期之部份，合計420,000元。共計807,000元，均不
      再扣除中間利息。
    2.將來需支出之看護費用3,718,894元： 原告丙○○○生於
      22年12月18日，現年74歲，參照民國95年臺灣省簡易生命
      表所示，平均餘命為13.19年，以每日看護費用1,000元，
      每月損害額3萬元為計算基礎，依霍夫曼計算式 扣除中間
      利息，則原告計可請求損害賠償3,718,894元（1,000元×
      30×12×10.00000000）。
（四）慰撫金：原告雖頗有年紀，惟於本件事故發生前身體硬朗
      ，尚可自行推車外出撿拾資源回收貼補家用，驟遇此禍成
      癱，其心理所受創傷，顯非金錢可以衡量，而與原告共同
      生活之配偶因生活乏人照料，竟意外跌倒受傷，原告所承
      受之痛苦與壓力，更非筆墨得以形容，考量被告經濟負擔
      後，請求精神慰撫金100萬元。
（五）綜上，是本件原告所受損害之金額合計 為5,533,059元，
      扣除汽車強制險理賠1,250,000元， 應可向被告請求賠償
      4,283,059元。為此，爰依民法第184條、第191條之2、第
      193條、第195條之規定請求被告負損害賠償責任，並聲明
      求為：1.被告應給付原告4,283,059元 暨自本件起訴狀繕
      本送達被告翌日起至清償日止按年息百分之五計算之利息
      。2.訴訟費用由被告負擔。3.原告願供擔保請准宣告假執
      行之判決。
二、被告抗辯略以：原告要求金額太高，被告父親已經過世，伊
    無能力賠償，已經支付醫藥費用3萬多元； 又系爭交通事故
    並非伊之過失，係原告自己推東西衝出來撞到被告，依臺灣
    省臺南區車輛行車事故鑑定委員會鑑定報告，原告穿越馬路
    應係肇事主因，伊非撞人而是撞及原告之推車云云，並聲明
    求為：(1)駁回原告之訴。(2)訴訟費用由原告負擔。(3)如受不
    利之判決，願供擔保請求免為假執行之判決。
三、得心證之理由：
（一）原告主張被告於95年5月12日21時7分許，騎乘系爭肇事機
      車，沿臺南縣官田鄉○○路由西往東行駛途經該路二段95
      號前，竟疏未注意，從後方追撞於同向之前方徒步行走之
      原告，致原告倒地而受有第十二胸椎壓迫性骨折，左膝傷
      合併左側脛骨骨折，頸部外傷、腦震盪、頭皮紅腫、頸椎
      第二節骨折併頸椎第一、二節半脫位、左肘、雙側部及左
      踝挫傷、被鈍傷等傷害，並因此受有中樞神經系統機能病
      變遺留障害，經評定為中度失智，且雙腳無法行動，生活
      起居作息需人隨時看護照顧等情，業據提出臺灣臺灣地方
      法院檢察署簡易判決處刑書、住院費用帳單2紙、 醫藥費
      收據73張、 看護費收據14張、診斷證明書等影本及照片2
      紙、醫療用品與看護費收據明細表各1件為證， 且為被告
      所不爭執， 復據本院依職權調閱本院96年度禁字第156號
      案件民事卷宗、臺灣高等法院臺南分院97年度交上易字第
      94號案件刑事卷宗，並向富邦產物保險公司函詢支出醫療
      費及看護費之收據查明，堪信原告此部分主張為真實。
（二）按因故意或過失，不法侵害他人之權利者，負損害賠償責
      任；又不法侵害他人之身體或健康者，對於被害人因此喪
      失或減少勞動能力或增加生活上之需要時，應負損害賠償
      責任；又不法侵害他人之身體、健康者，被害人雖非財產
      上之損害，亦得請求賠償相當之金額；民法第184條第1項
      前段、第193條第1項、第195條第1項前段分別定有明文。
      經查，本件被告因過失致發生系爭交通事故而不法侵害原
      告之身體及健康，業如前述，則原告依據上開規定，請求
      被告賠償其損害，即屬有據。茲就原告請求之各項損害及
      其金額，應否准許，分述如下：
    (一)醫療費用：原告主張受傷後住院開刀治療，而支出醫藥費
      98,390元，並提出收據73張為憑，惟此支出，因已檢附收
      據向保險公司申請理賠，故此部份具狀表示不再為請求，
      合先敘明。
    (二)增加生活上之費用：
      (1)醫療用品費用7,165元：原告主張 因系爭交通事故致受
        有前揭傷害， 因此購置密頸圈、輪椅、MBY膠、便盒、
        手套等醫療用品共計7,165元， 業據提出醫療收據為憑
        ，且上開金額被告亦不爭執。是原告此部分請求被告賠
        償醫療用品費用7,165元乙節，洵屬有據。
      (2)看護費用：按被害人因受傷需人看護，而由親屬看護時
        ，雖無現實看護費之支出，亦應認被害人受有相當看護
        費之損害而得向加害人請求賠償（最高法院92年度臺上
        字第1626號民事判決可資參照）。查，原告因本件車禍
        受有前開傷害，致因此受有中樞神經系統機能病變遺留
        障害，經評定為中度失智，且雙腳無法行動，生活起居
        作息需人隨時看護照顧，確有專人照護及復健之必要。
        茲審酌原告於車禍後，需專人照顧、長期復健之必要。
        而原告自95年6月18日起至96年5月31日止，共支出看護
        費用387,000元；另自96年6月1日起至97年7月24日止，
        由其女兒乙○○（即法定代理人）擔任看護，因原告所
        受之傷勢，家屬看護之付出較照顧一般患者之心力亦不
        遑多讓，應認原告女兒乙○○看護費與職業看護有相同
        之評價，且被告對此金額亦未爭執。因此，原告請求比
        照一般看護之費用即每日依1,000元計算之金額 請求被
        告給付420,000元（自96年6月1日起至97年7月24日止，
        共420天），尚屬允當。 合計看護費用已屆期之部份，
        共計807,000元。又查原告係22年12月18日生，於97年7
        月24日已滿74歲，參照卷附內政部95年臺灣省簡易生命
        表（女性），其平均餘命為13點19年，以每日看護費用
        1,000元，損害額以每月3萬元即每年36萬元為計算基礎
        ，依霍夫曼式計算法扣除中間利息（首期給付不扣除中
        間利息） 核計其金額為3,718,894元【年別5%複式霍夫
        曼計算法（第一年不扣除中間利息），其計算式為：36
        0000*10.00000000（此為應受扶養13年之霍夫曼係數）
        +360000*0.19*（10.00000000-00.00000000）=0000000
        （小數點以下四捨五入）】，加計業已屆期之看護費80
        7,000元，合計4,525,894元。從而，原告請求被告應賠
        償因看護所生之損害，共計4,525,894元， 要屬有據，
        應予准許。
    (三)精神慰撫金：按關於精神慰撫金之量定，應參酌兩造之身
      分、地位及經濟狀況並加害之情形與受傷之程度等，以為
      裁量之標準 （最高法院91年度臺上字第717號民事判決可
      資參照）。 本院審酌原告現年74歲7月（22年12月18日出
      生），93年度利息所得23,731元、94年度利息所得25,243
      元、95年度利息所得28,638元， 名下並有5筆不動產財產
      總額為640,100元， 平日自行推車外出撿拾資源回收，貼
      補家用，有本院依職權調取稅務電子閘門財產所得調件明
      細表附卷可稽；而被告現年23歲3月（74年4月11日出生）
      ，目前在軍中服役；復審酌兩造之身分、社會地位及原告
      受有第十二胸椎壓迫性骨折，左膝傷合併左側脛骨骨折，
      頸部外傷、腦震盪、頭皮紅腫、頸椎第二節骨折併頸椎第
      一、二節半脫位、左肘、雙側部及左踝挫傷、被鈍傷等傷
      害，並因此受有中樞神經系統機能病變遺留障害，經評定
      為中度失智，且雙腳無法行動，生活起居作息需人隨時看
      護照顧等一切情狀， 認原告請求精神慰撫金100萬元，尚
      屬適當。
    (四)又原告因本件車禍已請領之 強制責任險理賠金為125萬元
      乙節，業據本院依職權向富邦產物保險公司函詢明確，有
      富邦產物保險公司函及理算簽結單在卷可稽。則原告此部
      分已領之理賠金，應自原告得向被告請求之金額中扣除。
    (五)總計原告得向被告請求之金額為： 醫療用品7,165元、看
      護費4,525,894元、精神慰撫金100萬元，總計為：5,533,
      059元，扣除已請求強制責任險之金額125萬元，則原告得
      向被告請求之金額為4,283,059元。
（三）末按損害之發生或擴大，被害人與有過失者，法院得減輕
      賠償金額或免除之，民法第217條第1項定有明文。又「行
      人穿越道路，應依下列規定……在未設第一款行人穿越
      設施，亦非禁止穿越之路段穿越道路時，應注意左右無來
      車，始可小心迅速穿越。」、「汽車行駛時，駕駛人應注
      意車前狀況及兩車併行之間隔，並隨時採取必要之安全措
      施。」， 道路交通安全規則第94條第3項及第134條第1項
      第6款分別定有明文。 本件原告主張被告係自後追撞原告
      ，應係本件車禍之全部肇事因素云云，而被告則抗辯僅撞
      到嬰兒車，原告應負大部分肇事因素云云。查：
    (一)系爭肇事機車倒地後， 距路旁有5.5公尺，其後並有11.3
      公尺長之直線刮地痕； 而原告之推車倒地後距路旁則有9
      公尺遠（見警卷第16頁，道路交通事故現場圖）。依系爭
      肇事機車與推車距路旁之距離以及機車後所呈現之刮地痕
      觀之，被告騎乘系爭肇事機車行經該路段時，至少應距離
      路旁5公尺左右， 倘原告如其所主張，係沿中山路二段西
      向東行走在機車道旁，則系爭肇事機車與推車倒地後，其
      距路旁距離自不應遠達5.5公尺； 若非原告於事發當時係
      正穿越道路，則無以致之。因此，原告固主張依刑事卷內
      照片觀察，原告之嬰兒推車、被告機車受損情形及原告所
      受傷勢，應可肯認被告機車並非撞及嬰兒推車而是撞擊原
      告之身體以及事故地點與原告住家均屬同路側房屋，原告
      應係由西向東行走時遭被告由同向後方追撞無疑云云，則
      均與經驗法則有違，而應以被告主張原告當時正由南向北
      要穿越馬路等情，較可採信。
    (二)況本件車禍之肇事責任經臺灣臺南地方法院先後送請臺灣
      省臺南區車輛行車事故鑑定委員會及臺灣省車輛行車事故
      覆議鑑定委員會鑑定及覆議（見本院96年度交易字第67號
      卷，第17、35頁），鑑定結果認：「原告丙○○○徒步行
      走，穿越道路未注意左右來車，為肇事主因。被告甲○○
      駕駛普通重型機器腳踏車，未注意車前狀況，為肇事次因
      。」而臺灣省車輛行車事故覆議鑑定委員會覆議結果亦認
      ：「照臺南區車鑑會之鑑定意見」，亦與本院認定相符。
    (三)本院審酌原告徒步行走，穿越道路未注意左右來車，為肇
      事主因。被告甲○○駕駛普通重型機器腳踏車，未注意車
      前狀況，為肇事次因，暨審酌兩造違反交通法規之程度等
      一切情狀，認兩造就本件車禍之肇事責任分擔比例應為原
      告30％之過失責任，而被告為70％之肇事責任為適當。
    (四)綜上，本院審酌本件本件車禍之過失責任比例，應由原告
      負擔70％，被告負擔30％，已如前述，則自應依此比例減
      輕被告應負之賠償金額，是原告賠償之金額應減為1,284,
      918元（計算式：4,283,059×30％＝1,284,918元）。
（四）綜上所述，原告本於侵權行為之法律關係，請求被告給付
      壹佰貳拾捌萬肆仟玖佰壹拾捌元及該範圍內自起訴狀繕本
      送達被告翌日即96年6月8日起至清償日止，按週年利率百
      分之五計算之利息，為有理由，應予准許。逾此範圍之請
      求，為無理由，應予駁回。
四、本件判決基礎已臻明確，兩造其餘攻防方法及訴訟資料經本
    院審酌後，核與判決不生影響，無逐一論駁之必要，併此敘
    明。
五、兩造均陳明願供擔保以代釋明，聲請宣告假執行或免為假執
    行，於原告勝訴部分，經核尚無不合，爰分別酌定相當之擔
    保金額宣告之。至於原告敗訴部分，該部分假執行及免為假
    執行之聲請，已失所附麗，均不應准許。
六、據上論結，原告之訴，為一部有理由，一部無理由，依民事
    訴訟法第79條、第390條第2項、第392條，判決如主文。
中    華    民    國    97    年    8     月    7     日
                        臺灣臺南地方法院民事第二庭
                                法  官  王 獻 楠
上為正本，係照原本作成。
如不服本判決，應於本判決送達後20日內提出上訴狀。
中    華    民    國    97    年    8     月    7     日
                                書記官  李靜怡


司法院資訊處製作；財團法人民間司法改革基金會備份。
